【裁判字號】    90,訴,440
【裁判日期】    900705
【裁判案由】    清償借款
【裁判全文】
臺灣板橋地方法院民事判決  九十年度訴字第四四○號
    原      告  臺北縣板橋市農會
                              .
    法定代理人  詹清淵
    訴訟代理人  乙○○
    被      告  甲○○
右當事人間請求清償借款事件，本院判決如左：
    主    文
被告應給付原告新臺幣肆佰陸拾萬元，及自民國八十七年十二月十六日起至清償日止
，按年息百分之捌點肆伍計算之利息，與自民國八十八年一月十七日起，其逾期在六
個月以內者，並按上開利率佰分之拾，逾期超過六個月以上部分，按上開利率佰分之
貳拾計付違約金。
訴訟費用由被告負擔
    事    實
甲、原告方面：
一、聲明：如主文所示。
二、陳述：
（一）訴外人朱進成先生於民國八十七年十二月十五日邀同被告甲○○先生為連帶保
      證人，向原告借款新臺幣（下同）四百六十萬元，約定一０七年十二月十五日
      清償，利息按年息百分之八點四五計付，遲延履行時，除仍按上開利率外，逾
      期在六月以內者，另按原訂利率之一成加付違約金，逾期在六個月以上者，加
      倍計付，經立具同一內容之借據乙紙，暨約定書乙紙，交與原告收執。惟撥款
      後竟未償還本息，屢經催討無效，爰起訴請求判決如之訴之聲明。
（二）對於被告抗辯所為之陳述：
      被告答辯略以：原告之職員於簽約對保時供述連帶保證人只是形式之保證，對
      本債務會從抵押物先求償云云，惟：
１、最高法院六十九年臺上字第一九二四號判決謂：「被上訴人並未拋棄為債權擔保
    之物權，自無民法第七百五十一條之適用。又上訴人既係連帶保證人，應與主債
    務人負同一清償責任，而被上訴人對於主債務人就實行擔保物權受清償，或起訴
    請求保證人清償，既得擇一行使，則對於與主債務人負同一清償責任之上訴人，
    自得擇一請求。」
２、此外，依據兩造之授信約定書第十一條約定，原告毋需就擔保物品求償，得逕對
    立約人求償，故被告答辯應無根據。原告亦已對抵押擔保品聲請強制執行，惟業
    經七次公告拍賣均無人應買，此由歷次拍賣公告可證，且拍賣底價已低於原告之
    求償金額為二百八十八萬元，顯然已影響到原告之債權。
三、證據：提出借據影本一件、授信約定書影本一件、歷次拍賣公告影本七件、被告
    之戶籍謄本一件為證。
乙、被告方面：被告經合法通知未到庭辯論，惟據其提出之書狀略以：
一、聲明：原告之訴駁回。
二、陳述：緣原告於八十七年十二月十五日貸與主債務人朱進成四百五十萬元（按應
    係四百六十萬元），利息按年息百分之八點四五計算，約定本金於一０七年十二
    月十五日清償，當時由朱進成邀被告以形式上之連帶保證人，被告當時亦有到原
    告辦公室查詢，經由經辦人供述：「朱先生有提供抵押品，連帶保證人可說是形
    式之保證，對本債務會從抵押物先求償」云云，然因被告不諳法律，信以為真，
    被告當時才簽名同意做連帶保證人。查主債務人既然有提供抵押品做為清償之保
    證，原告（即債權人）應先將該抵押如當初辦理抵押貸款時之供述，依法聲請拍
    賣抵押物，不足債務才向連帶保證人起訴求償為允當，對主債務人朱進成之抵押
    品，當然價值有相當，原告才會允許准予貸給才是，原告理應先將主債務人之抵
    押物實施查封拍賣受償，若原告不依法辦理，易使普天下之人聯想重重，不知承
    辦人收受多少好處，才使主債務人之抵押物不予拍賣可言，對於原告之舉，被告
    之連帶保證責任可照樣不負連帶保證關係，既然抵押物免拍賣受償，連帶保證人
    之債務保證亦然消滅。再本件主債務人朱進成之提供擔保品，在客觀往例上，一
    般金融業之放款都是有嚴格評估，以公告現值之七、八成可貸，既然本件可貸給
    主債務人共四百六十萬元，其價值應有八百萬元之價值才是，為何低於原告之求
    償金額為二百八十八萬元而已，莫非承辦主管單位違法高估，否則怎能有如此大
    之差別？對保證人即被告權益實有極大損害，是原告之起訴為無理由。
丙、本院依職權調閱八十九年度執字第一三九二八號卷。
    理    由
一、按當事人得以合意定第一審管轄法院，但以關於由一定法律關係而生之訴訟為限
    ，民事訴訟法第二十四條第一項定有明文。被告係住在臺北市○○路○段三二三
    巷八弄二號，並非本院轄區，惟有關本件連帶保證之債務，兩造約定以本院為第
    一審管轄法院，此有卷附授信約定書可稽，是本院對於本案自有管轄權。再被告
    經合法通知未於言詞辯論期日到場，核無民事訴訟法第三百八十六條各款所列情
    形，爰依原告之聲請由其一造辯論而為判決。
二、原告主張：訴外人朱進成先生於八十七年十二月十五日邀同被告甲○○先生為連
    帶保證人，向原告借款四百六十萬元，約定一０七年十二月十五日清償，利息按
    年息百分之八點四五計付，遲延履行時，除仍按上開利率外，逾期在六月以內者
    ，另按原訂利率之一成加付違約金，逾期在六個月以上者，加倍計付，經立具同
    一內容之借據乙紙，暨約定書乙紙，交與原告收執。惟撥款後竟未償還本息，屢
    經催討無效，爰起訴請求判決如之訴之聲明等語。
三、被告經合法通知未到庭辯論，惟據其提出之書狀則以：緣原告於八十七年十二月
    十五日貸與主債務人朱進成四百六十萬元，利息按年息百分之八點四五計算，約
    定本金於一０七年十二月十五日清償，當時由朱進成邀被告以形式上之連帶保證
    人，被告當時亦有到原告辦公室查詢，經由經辦人供述：「朱先生有提供抵押品
    ，連帶保證人可說是形式之保證，對本債務會從抵押物先求償」云云，然因被告
    不諳法律，信以為真，被告當時才簽名同意做連帶保證人。查主債務人既然有提
    供抵押品做為清償之保證，原告（即債權人）應先將該抵押如當初辦理抵押貸款
    時之供述，依法聲請拍賣抵押物，不足債務才向連帶保證人起訴求償為允當，對
    主債務人朱進成之抵押品，當然價值有相當，原告才會允許准予貸給才是，原告
    理應先將主債務人之抵押物實施查封拍賣受償，若原告不依法辦理，易使普天下
    之人聯想重重，不知承辦人收受多少好處，才使主債務人之抵押物不予拍賣可言
    ，對於原告之舉，被告之連帶保證責亦可照樣不負連帶保證關係，既然抵押物免
    拍賣受償，連帶保證人之債務保證亦然消滅。再本件主債務人朱進成之提供擔保
    品，在客觀往例上，一般金融業之放款都是有嚴格評估，以公告現值之七、八成
    可貸，既然本件可貸給主債務人共四百六十萬元，其價值應有八百萬元之價值才
    是，為何低於原告之求償金額為二百八十八萬元而已，莫非承辦主管單位違法高
    估，否則怎能有如此大之差別？對保證人即被告權益實有極大損害，是原告之起
    訴為無理由等語，資為抗辯。
四、原告主張訴外人朱進成先生於八十七年十二月十五日邀同被告甲○○先生為連帶
    保證人，向原告借款四百六十萬元，約定一０七年十二月十五日清償，利息按年
    息百分之八點四五計付，遲延履行時，除仍按上開利率外，逾期在六月以內者，
    另按原訂利率之一成加付違約金，逾期在六個月以上者，加倍計付，惟撥款後竟
    未償還本息，屢經催討無效等情，業據提出卷附借據與授信約定書各一紙為證，
    上情並為被告所不爭執，堪信為真實。
五、細繹兩造之主張與陳述，本件之爭執要旨應係被告充當主債務人朱進成之連帶保
    證人是否只是形式之保證？且原告是否只得拍賣抵押物求償，故被告毋庸負連帶
    保證人之責任？經查：
（一）被告主張主債務人朱進成邀被告為形式上之連帶保證人，被告當時亦有到原告
      辦公室查詢，經由經辦人供述：「朱先生有提供抵押品，連帶保證人可說是形
      式之保證，對本債務會從抵押物先求償」一即，然原告否認曾告知被告謂連帶
      保證人只是形式之保證，不會對之求償等語。按當事人主張有利於己之事實者
      ，就其事實有舉證之責任，民事訴訟法第二百七十七條定有明文。被告既在卷
      附借據與授信約定書上簽字，願意擔任主債務人朱進成之連帶保證人，則衡情
      被告應知苟主債務人朱進成屆期未還款，彼自需負連帶保證人之責任，被告辯
      稱原告曾告知連帶保證人只是形式之保證，不會對之求償云云，對於此等有利
      於己之事實自需負舉證之責。因按舉證責任云者，乃特定法律效果之發生或不
      發生所必要之事實存否不明之場合，當事人之一造因此事實不明，將受不利益
      之判斷，乃必須就該事實提出有關證據，使法院信其主張之謂。被告主張前開
      原告曾告知連帶保證人只是形式之保證，不會對之求償云云，並未提出客觀、
      足昭信服之證據為證，況原告從未承認有何被告所主張之上開情事，則被告空
      言主張上情，實難昭折服，依前揭舉證責任之說明，因未提出更客觀之方法而
      致事實不明時，則此項受不利判斷之危險，自應由負舉證責任之一方即被告負
      擔。是被告之此部分主張，並不足採。
（二）再依據卷附兩造之授信約定書第十一條約定，原告毋需就擔保物品求償，得逕
      對立約人即被告求償，況原告亦已對抵押擔保品聲請強制執行，惟業經七次公
      告拍賣均無人應買，且拍賣底價已低於原告之求償金額為二百八十八萬元，此
      有卷附歷次拍賣公告可稽，並由本院依職權調閱八十九年度執字第一三九二八
      號卷宗審核無誤。足徵原告並未拋棄為債權擔保之物權，自無民法第七百五十
      一條之適用（按民法第七百五十一條規定：「債權人拋棄為其債權擔保之物權
      者，保證人就債權所拋棄權利之限度內免其責任」）。又被告既係連帶保證人
      ，應與主債務人負同一清償責任，而原告對於主債務人就實行擔保物權受清償
      ，或起訴請求保證人清償，既得擇一行使，則原告對於與主債務人負同一清償
      責任之被告，自得擇一請求（最高法院六十九年臺上字第一九二四號判決參照
      ）。是原告依據卷附兩造之授信約定書第十一條約定，毋需就擔保物品求償，
      本即得逕向連帶保證人即被告請求清償本件債務，且原告亦已聲請拍賣主債務
      人朱進成提供之抵押物七次均無人應買，已如前述，則被告前開有關原告應先
      拍賣抵押物不可逕行對之求償之辯解，亦不足取。
六、從而，原告依消費借貸及連帶保證之法律關係，訴請被告給付如主文第一項所示
    之借款本息及違約金，誠屬有據，應予准許。
七、兩造其餘主張及攻擊防禦方法，因本件事證已臻明確且無礙於本件之認定及判決
    之結果，本院即無庸逐一論述，併此敘明。
八、結論：原告之訴為有理由，依民事訟法第三百八十五條第一項前段、第七十八條
    ，判決如主文。
中      華      民      國    九十      年      七      月      五      日
                                    臺灣板橋地方法院民事第四庭
                                        法  官  許必奇
右為正本係照原本作成。
如對本判決上訴，須於判決送達後二十日內向本院提出上訴狀。
中      華      民      國    九十      年      七      月      九      日
                                        書記官  許清琳


司法院資訊處製作；財團法人民間司法改革基金會備份。
